【裁判字號】    96,交聲,1732
【裁判日期】    970331
【裁判案由】    交管條例聲異
【裁判全文】
臺灣板橋地方法院刑事裁定            96年度交聲字第1732號
原處分機關  交通部公路總局臺北區監理所
異  議  人
即受處分人  甲○○
上列異議人因違反道路交通管理處罰條例案件，對於交通部公路
總局臺北區監理所於民國96年10月16日以北監自裁字裁40-A00WL
2237號所為之處分，聲明異議，本院裁定如下：
    主  文
異議駁回。
    理  由
一、原處分意旨略以：本件異議人即受處分人甲○○於民國96年
    9月12日15時53分許，因駕駛車牌號碼QK-527號自用大貨車
    行經臺北市○○路○段27號前路段時，經警發現異議人有「
    駕駛執照經吊銷仍駕駛大貨車」之違規事實，遂予掣單舉發
    ，嗣經原處分機關認異議人之駕駛執照係吊扣中，改依道路
    交通管理處罰條例第21條之1第1項第7款、第2項（裁決書漏
    載第2項，應予補充）裁處異議人罰鍰6萬元，並吊銷駕駛執
    照，一年內禁考。
二、異議意旨略以：當時係由同事許又崧駕車一同前往台北市○
    ○路、吳興街口救援公司拋錨之車輛，因許又崧離開現場找
    尋拋錨車輛掉落的輪胎，伊留在停車處等待，員警竟誤以為
    係由伊駕車，要求伊出示駕駛執照後，以伊駕照吊扣期間駕
    車為由開立罰單，員警舉發顯然有誤，爰依法提出異議，請
    求撤銷原處分云云。
三、按汽車駕駛人駕駛聯結車、大客車、大貨車，有下列情形之
    一者，汽車所有人及駕駛人各處新臺幣（下同）4萬元以上8
    萬元以下罰鍰，並當場禁止其駕駛：…七、駕駛執照吊扣期
    間駕車。前項第5款、第6款之駕駛執照，均應扣繳之；第7
    款並吊銷其駕駛執照，道路交通管理處罰條例第21條之1第1
    項第7款、第2項分別定有明文。
四、經查：
（一）、臺北市政府警察局交通大隊處理員警於96年9 月12日15
        時53分許，發現車牌號碼QK-527號自用大貨車在基隆路
        2 段27號前違規停車（駕駛人未在車上），嗣員警隨即
        在現場等待，不久異議人甲○○接上駕駛座欲將車輛駛
        離，員警遂上前稽查請異議人出示證件受檢，異議人則
        稱末帶駕照，故僅口述年籍資料，嗣經處理員警經電腦
        查詢異議人之駕照為吊扣中（吊扣期間自95年9 月20日
        至96年9 月19日止），員警因當時考量尚未發現異議人
        有駕駛車輛之事實，故未對異議人予舉發（同行另一名
        乘客亦未向員警表示係駕駛人），當時處理員警當場明
        確對異議人告知駕照吊扣期間不得駕車（並非告知將車
        輛駛離）。隨後當處理員警於駕車駛離現場一段距離後
        ，再次看見異議人駕駛前揭大貨車行駛於基隆路2 段（
        南往北）道路上，旋即上前攔停稽查，告知異議人違規
        事實後，以掌電字AOOWL2237 號違反道路交通管理事件
        通知單舉發等情，有上揭舉發通知單、臺北市政府警察
        局交通大隊96年10月2 日北市警交大執字第0963460020
        0 號函各1 紙在卷可佐。
（二）、再查，執行本件舉發之臺北市政府警察局交通大隊員警
        乙○○於本院調查時具結證稱：「當時我機巡勤務，行
        駛台北市○○路南往北方向，發現車號QK-527大貨車違
        規停車在台北市○○路的公車站牌上面，詳細地點我不
        記得，車停放在車號QK-527號大貨車前面下車，下車之
        後我就拿著數位相機採證，當時該大貨車沒有駕駛人及
        乘客，我就在現場等待，約四分鐘之後，有駕駛、乘客
        準備將車號QK-527駛離，駕駛、乘客準備要駛離時我再
        照一張相片（如照片1 所示）。當時該駕駛已經上駕駛
        座，準備要將該車輛駛離，我就上前請該駕駛下車，請
        該駕駛出示駕駛執照，該駕駛人只出示行照，說他的駕
        照沒有帶，我就請駕駛人報他的年籍資料給我，我才用
        掌上型電腦查詢，發現該駕駛人駕照被吊扣當中，因為
        我沒有看到該駕駛人有駕駛行為（指之前沒有看到駕駛
        人將車號OK-527大貨車開到上開基隆路的公車站牌前）
        ，所以我就將行照還給駕駛人，並告知駕駛人說你不能
        再開車，（隨後）我就騎著警用的機車離開現場。（等
        ）我行駛一段距離約二、三百公尺，發現上開大貨車是
        由異議人甲○○駕車行駛當中，我之前用數位相機拍的
        照片，第一張有人在駕駛座上面的握著方向盤的人是異
        議人甲○○，因為我的機車與上開車號QK-527大貨車都
        在行駛當中，我就將我的警用機車放慢速度，在該行駛
        中的大貨車旁邊指示該大貨車路邊停車，我就跟大貨車
        上的駕駛（即異議人）說我剛才不是叫你不要開為何你
        還要開，我再叫該大貨車上的駕駛人出示證件，該大貨
        車上的駕駛人只有出示行照，說駕照沒有帶，我叫駕駛
        人報身分證字號，我就透過掌上型電腦查詢，查詢的結
        果知道駕駛人是甲○○，駕照在吊銷中，我有把電腦的
        螢幕給駕駛人看，我有告訴駕駛人甲○○說你的駕駛已
        經被吊銷，我依法要跟你告發，所以我才會製發掌電字
        第AOOWLL2237號舉發違反道路交通管理事件通知單...
        當時確實是異議人甲○○駕駛上開車號QK-527大貨車行
        駛中，我將他攔下來，且整過取締、告發過程我都有錄
        音存證」等語綦詳（見本院97年3 月6 日筆錄），並有
        證人乙○○於舉發當時拍攝之照片2 幀在卷可資佐證。
（三）、又查，參諸本件處理員警乙○○於發現異議人甲○○駕
        車行為，而予以當場攔停後之彼此對話內容為：「員警
        ：來、來、來，我要跟你開單，駕照吊銷了，還說沒帶
        。甲○○：我要到19才能拿出來。員警：身份號碼多少
        ？甲○○：Ｚ000000000。員警：我跟你說不能開、你還
        開。甲○○：我以為你跟我說、叫我開走。員警：我哪
        跟你說叫你開走，我是跟你說叫你不能開車。甲○○：
        歹勢、歹勢，我的駕照好像被吊扣至19。員警：是吊銷
        、不是吊扣、你要重考了。甲○○：不過我去監理站查
        不是呢，怎會這樣，我沒有被開紅單。員警：在這在這
        ，電腦有看到吊銷喔。甲○○：我前二天才上網去查而
        已。員警：來電腦在這，讓你看吊銷喔。甲○○：怎會
        這樣、我的駕照哪時被吊銷，我怎不知道。員警：跟你
        開單的違規事實，駕照業經吊銷仍駕車。甲○○：那要
        罰多少錢？員警：這條要監理站繳納才知這，沒有給你
        扣件。甲○○：哇，這條一定要罰很多錢。員警：我不
        知道，那要監理站繳罰款才會知道。甲○○：哇我慘了
        。員警：空白處簽一下你的大名，你一樣不能開車喔。
        你有沒有駕照（指前座乘客），你有駕照讓你開。甲○
        ○：哇，剛剛讓你開就好，我就不知道。要簽在那邊？
        員警：空白處，違規停車沒有跟你告發。甲○○：哇，
        我自己怎麼這麼疏忽呢。員警：電腦有看到嗎？甲○○
        ：有拉。員警：是吊銷喔，不是吊扣喔，你的駕照要重
        考了。換你開（指前座乘客），我剛剛有叫你不要開，
        你還開。」等情（參卷附錄音光碟及錄音譯文），應能
        認定判斷異議人甲○○本人，明知其駕駛執照吊扣期間
        為95年9 月20日至96年9 月19日，然仍於上揭駕駛執照
        吊扣期間之96年9 月12日駕駛上開OK- 527 號大貨車之
        事實，已至為灼然。
五、綜上調查，可見異議人前開所辯，無非係卸責之詞，顯無足
    採。原處分機關依前開規定，就異議人之違規事實予以裁處
    罰鍰新臺幣6 萬元，並吊銷駕駛執照一年之處分，經核並無
    違誤。本件異議為無理由，應予駁回。
據上論斷，應依道路交通案件處理辦法第19條，裁定如主文。
中    華    民    國    97    年    3     月    31    日
                    交通法庭  法  官 陳坤地
上列正本證明與原本無異。
如不服本裁定，應於裁定送達後5日內敘明抗告理由，向本院提
出抗告狀。
                               書記官 林壯隆
中    華    民    國    97    年    4     月    7     日


司法院資訊處製作；財團法人民間司法改革基金會備份。
